最高法院刑事判決　　　　　　九十四年度台上字第四０三七號
　　上　訴　人　甲○○
　　選任辯護人　歐陽謙律師
上列上訴人因傷害致人於死案件，不服台灣高等法院台南分院中
華民國九十一年十月二十五日第二審判決（九十年度少連上訴字
第六０七號，起訴案號：台灣嘉義地方法院檢察署八十九年度偵
字第五八四一號），提起上訴，本院判決如下：
    主  文
上訴駁回。
    理  由
按刑事訴訟法第三百七十七條規定，上訴於第三審法院，非以判
決違背法令為理由，不得為之。是提起第三審上訴，應以原判決
違背法令為理由，係屬法定要件。如果上訴理由書狀並未依據卷
內訴訟資料，具體指摘原判決不適用何種法則或如何適用不當，
或所指摘原判決違法情事，顯與法律規定得為第三審上訴理由之
違法情形，不相適合時，均應認其上訴為違背法律上之程式，予
以駁回。本件原判決綜合上訴人在警詢及偵查中之自白與告訴人
尹賢琪、證人董清俊在偵審中之陳述暨卷附照片、診斷證明書、
解剖紀錄、相驗屍體證明書、病歷資料、聖馬爾定醫院函、行政
院衛生署醫事審議委員會函等證據，本於推理作用，而撤銷第一
審科刑判決，改判仍論處上訴人傷害兒童之身體因而致兒童死亡
罪刑；從形式上觀察，並無違背法令之情形存在。上訴人之上訴
意旨略稱：（一）原判決僅就上訴人對犯罪構成要件之認識為論
斷，對於上訴人有何意欲或希望使被害人董○○（姓名、年籍詳
卷）受傷之犯罪結果發生，未予論述，自有適用法則不當之違法
。（二）原判決就上訴人抗辯無故意之犯罪構成要件存在一節，
未於理由內說明不採之理由。（三）原判決就董○○尚有生命跡
象之情形下判定腦死中止治療致死，而推斷上訴人應負「致死」
之結果犯刑責，實有不適用「腦死判定程序」之法則。上訴人是
否應負致死結果之刑責，確有疑竇，觀之最近媒體廣泛報導劉海
若於英國發生車禍，已被英國醫師宣告腦死，但大陸醫院救治，
終使劉海若病情好轉，復原不難，尤見原判決就腦死之認定，顯
非適法，自有不適用法則之違法。（四）董○○在聖馬爾定醫院
之病情紀錄，醫院對病患仍繼續給藥治療，生命跡象無惡化情形
，竟未遵守腦死之判定程序，而以家屬同意「腦死」為由，中止
治療，宣告董○○死亡，此項疑竇，原審未予審究。又此項疑竇
，經行政院衛生署醫事審議委員會鑑定結果，認為董○○之生命
跡象均靠藥物來維持，如中止藥物給予，血壓、心跳均會歸零，
並推論病患不中止治療亦將無法活命；然藥物亦得維持血壓、心
跳、呼吸等生命跡象，即表示心肺功能尚存，並未完全壞死，何
以得推定繼續醫治無法活命？醫療救治目的又何在？此等疑竇，
原審既未予釐清，原審竟採為判決基礎，其判決自有理由不備之
違法。（五）董○○是否腦死？主治醫師得否中止治療？乃法院
應依職權查明之事項，並為辯護人為上訴人辯護之所在，原判決
以辯護人就「腦死」、「中止治療」具狀請求究明情由，而指上
訴人無悔過之情，並以被害人家屬要求超過上訴人能力所及之和
解金而致無法達成和解之情形，作為從重科刑之論據，顯有失刑
法第五十七條之規定云云。經查：原審採用前開證據作為判決基
礎，業於判決理由內詳細說明其得心證之理由，並對上訴人辯稱
：因董○○喝奶很慢，伊僅輕拍董○○以助其喝奶，並未毆打董
○○頭部，又依聖馬爾定醫院函文，董○○外觀上並無任何外傷
或瘀血情事，伊與董清俊夫婦無仇隙，自無毆打董○○可能，而
董○○自高處落在椰子床上，係伊一時不小心所致，絕非出於故
意，伊因遭董○○家屬責罵，於警偵訊時緊張害怕，始作出不實
自白；另依聖馬爾定醫院函稱，董○○初診時外觀檢查並無任何
外傷或瘀血，而法醫相驗紀錄卻記載董○○後枕骨部中間皮下出
血一處呈青紅色，與聖馬爾定醫院函文不符，且經法醫解剖相驗
後，認董○○腦部或腦室無出血現象，但卻判定死因為「顱內出
血」，亦有未合，況將董○○手術後與中止治療時生命跡象相較
，並無明顯惡化現象，顯見董○○非因上訴人傷害致死，而係董
清俊夫婦中止治療，始造成董○○死亡，故伊行為與董○○死亡
結果間，並無因果關係云云，詳予指駁說明，從形式上觀察，其
取捨證據之論斷，並未違背經驗、論理及其他證據法則，亦無理
由欠備之情形，上訴意旨（一）、（二）、（三）、（四）、（
五），純係對原審採證認事暨量刑職權之合法行使及已經調查並
於判決理由內指駁說明之事項，重為事實上之爭辯，及任憑己意
漫事指摘，俱無從據以辨識原判決有何種違背法令之形式，自均
非適法之第三審上訴理由，應認本件上訴為違背法律上之形式，
予以駁回。
據上論結，應依刑事訴訟法第三百九十五條前段，判決如主文。
中　　華　　民　　國　九十四　年　　七　　月　二十八　日
                      最高法院刑事第六庭
                          審判長法官  莊　登　照
                                法官  洪　明　輝
                                法官  黃　一　鑫
                                法官  魏　新　和
                                法官  林　秀　夫
      本件正本證明與原本無異
                                      書  記  官
中　　華　　民　　國　九十四　年　　八　　月　　二　　日
                                                Ｒ
